【裁判字號】    89,訴緝,77
【裁判日期】    900815
【裁判案由】    違反麻醉藥品管理條例等
【裁判全文】
臺灣桃園地方法院刑事判決                          八十九年度訴緝字第七七號
    公  訴  人  臺灣桃園地方法院檢察署檢察官
    被      告  丙○○
    指定辯護人  本院公訴辯護人甲○○
右列被告因違反麻醉藥品管理條例等案件，經檢察官提起公訴（八十五年度偵字第四
０七五號），本院判決如左：
    主  文
丙○○施用第一級毒品，免刑。扣案之摻有海洛因殘渣空袋壹只、含有海洛因成分之
菸頭壹支、菸草壹包，均沒收銷燬之。
被訴施用第二級毒品部分，免訴。
被訴販賣第一級毒品及販賣第二級毒品部分，均無罪。
    事  實
一、丙○○基於施用第一級毒品海洛因之犯意，於八十五年一月二十五日，在上址非
    法施用海洛因一次。嗣於八十五年一月二十五日及同年二月一日凌晨三時三十分
    許，在丙○○前開住處當場查獲，並扣得丙○○所有之摻有海洛因殘渣之空袋一
    只、摻有海洛因殘渣之菸頭一支、菸草一包。
二、案經台北縣警察局土城分局移送台灣板橋地方法院檢察署檢察官呈請台灣高等法
    院檢察署檢察長令轉台灣桃園地方法院檢察署檢察官偵查起訴。被告丙○○施用
    第一級毒品犯行部分，由本院裁定送觀察、勒戒，認有繼續施用毒品傾向，再經
    本院裁定強制戒治、及停止戒治所餘戒治期間付保護管束，於九十年四月四日戒
    治期滿。
    理  由
壹、免刑部分：
一、右開被告丙○○施用第一級毒品海洛因之犯行，業據被告丙○○在警訊中供認不
    諱，而被告為警查獲扣案之殘渣空袋、煙頭及菸草，經送請法務部調查局檢驗結
    果確均含有海洛因殘留無訛，此有該局編號00000000號鑑定通知書乙紙
    在卷可稽，復有被告丙○○所有摻有海洛因殘渣空袋及含有海洛因成分之菸頭一
    支及菸草一小包扣案足據。雖被告於八十五年二月一日被警查獲後，於同日凌晨
    五時許在台北縣警察局土城分局土城派出所所採取之尿液，經送台北縣衛生局檢
    驗結果僅呈甲基安非他命陽性反應，未檢出嗎啡反應，有該局（八五）北縣衛煙
    檢字第號煙毒檢驗成績書乙紙在卷可按，然被告於警訊中自承被查獲前曾於八十
    五年一月二十五日施用海洛因一次（詳偵），而海洛因經注射人體後，約百分之
  八十於二十四小時內自尿中排出，一般而言，尿液中能否檢驗出嗎啡陽性反應，
    與其投與量、投與途徑、採尿時間、個人體質及檢驗方法靈敏度有關，國外曾有
    文獻報導注射六毫克之海洛因鹽酸鹽，其代謝物嗎啡之平均可檢出時限約為二十
    六小時（最低檢出量為300ng/ml），有行政院藥物食品檢驗局八十一年九月八日
    （八一）藥檢壹字第八一一四八八五號函影本乙紙存卷可參，本案被告丙○○於
    八十五年一月二十五日注射海洛因，延至同年二月一日凌晨三時二十分許始為警
    查獲，於同日時許方採取其尿液，其採尿之時間距其施用海洛因之時間已長達七
    日，參諸前開說明，該尿液未能檢出嗎啡反應，乃理所當然，反足認被告於警訊
    時自白其施用海洛因之時間確與事實相符，堪予採信，自不能執此而認被告未施
    用海洛因，是上開台北縣衛生局之煙毒檢驗成績書尚不足為有利被告事實之認定
    ，被告於審判中翻異前詞，辯稱未施用過海洛因云云，顯為飾卸之詞，自不足採
    。事證明確，被告犯行洵堪認定。
二、查被告丙○○行為後，毒品危害防制條例已於八十七年五月二十日公布，自同年
    月二十二日起施行，被告施用第一級毒品海洛因犯行，以之與被告行為時之舊法
  肅清煙毒條例相比較結果，以裁判時之新法即毒品危害防制條例之規定為有利於
    被告，依刑法第二條第一項前段之規定，自應適用該新法論處。核被告丙○○所
    為，係違反毒品危害防制條例第十條第一項之施用第一級毒品罪。其施用第一級
    毒品前之持有第一級毒品行為（同條例第十一條第一項），本應以持有論，惟持
    有後進而施用，其持有之低度行為應被施用之高度行為所吸收，故不再論其非法
    持有第一級毒品罪。又被告經本院依聲請裁定送觀察、勒戒（八十八年度毒聲字
    第三四一二號裁定）後，認有繼續施用毒品傾向，經裁定施以強制戒治（八十八
    年度毒聲字第三七九二號裁定），嗣經台灣桃園看守所附設勒戒所認無繼續戒治
    必要，再經本院裁定停止戒治，所餘戒治期間付保護管束（八十八年度毒聲字第
    六九五五號裁定），於停止戒治期間被告復因違反保護管束應遵守事項情節重大
    ，經本院裁定撤銷停止戒治，令入戒治處所施以強制戒治（八十九年度毒聲字第
    三五九九號裁定）後，於九十年四月四日戒治期滿等情，有前開各裁定及台灣新
    竹戒治所九十年六月十五日竹戒所憲行決字第四六八四號及九十年七月二日竹戒
    所憲行決字第四九六０號函暨函附台灣桃園地方法院檢察署檢察官強制戒治處分
    執行指揮書在卷可憑，依法被告此部犯行應為免刑之判決。至扣案之摻有海洛因
    殘渣空袋乙只、含有海洛因成分之菸頭一支、含有海洛因殘留之菸草乙包，其中
    空袋、菸頭及菸草內之毒品因量微無法析離，而成為毒品之部分，為查獲之毒品
    ，應依毒品危害防制條例第十八條第一項前段規定，沒收銷燬之。
貳、免訴部分：
一、按刑事訴訟法第三百零二條第一款規定，案件曾經判決確定者，應為免訴之判決
    ，係以同一案件，已經法院為實體上之確定判決，該被告應否受刑事制裁，既因
    前次判決而確定，不能更為其他有罪或無罪之實體上裁判，此項原則，關於實質
    上一罪或裁判上一罪，其一部事實已經判決確定者，對於構成一罪之其他部分，
    固亦均應適用，但此種事實係因審判不可分之關係在審理事實之法院，就全部犯
    罪事實，依刑事訴訟法第二百六十七條規定，本應予以審判，故其確定判決之既
    判力自應及於全部之犯罪事實，惟若在最後審理事實法院宣示判決後始行發生之
    事實，既非該法院所得審判，即為該案判決之效力所不能及，此有最高法院三十
    二年上字第二五七八號判例可資參照，是既判力對於時間效力之範圍應以最後審
    理事實法院之宣示判決日為判斷之標準，而前開判例稱「最後審理事實法院」而
    非「最後事實審」，顯然不限於二審判決，因而在未經上訴於二審法院之判決，
    亦屬相同。
二、公訴意旨另以：被告丙○○自八十四年九月中旬某日起至八十五年一月三十日？
    二月一日止，連續在桃園縣八德市○○街四號住處內，非法吸用安非他命多次，
    為警於八十五年二月一日凌晨三時二十分許，在桃園縣八德市○○街四號查獲，
    並扣得吸食燈管一支、安非他命一包（毛重０．四公克）、吸食器一個。因認被
    告涉有麻醉藥品管理條例第十三條之一第二項第四款之罪嫌。
三、惟查被告前於八十三年九月中旬某日起迄八十四年九月七日止，及自八十四年十
    月間下旬某日（八十四年十月十六日後）起至八十五年二月二十四日止，連續在
    其位於桃園縣八德市○○街四號住處，非法吸用第二級毒品安非他命多次，為警
    分別於八十四年九月十二日十八時十分許，及於八十五年一月二十五日及同年二
    八德市○○街四號住處，為警查獲，並扣得其所有，安非他命一包（毛重０‧四
    公克）及吸食器一組、安非他命四包（淨重共計二．二一七二公克）之連續施用
    第二級毒品安非他命之犯行，業經本院於八十四年十月十六日以八十四年度易字
    第四一八一號及於八十五年五月三十一日以八十五年度訴字第一一四九號判處被
    告有期徒刑四月及六月，如易科罰金均以三佰元折算壹日，並分別八十四年十一
    月二十五日及八十五年七月二十九日確定，有台灣桃園地方法院檢察署刑案資料
    查註紀錄表及臺灣高等法院被告全國前案紀錄表在卷可參，揆諸前開判例意旨，
    前開判決既判力之時間效力範圍應分別及於八十四年十月十六日及八十五年五月
    三十一日宣示判決日，是本件公訴人起訴被告前開連續施用第二級毒品安非他命
    犯行應為上開判決效力所及。從而本件被告施用第二級毒品安非他命犯行之犯罪
    事實既經判決確定，參諸前開法條及判例意旨，被告此部犯行爰不經言詞辯論，
    逕為免訴判決之諭知。
、無罪部分：
一、公訴意旨另以：被告丙○○基於概括犯意，自八十四年四月間起，連續在桃園縣
    八德市○○街四號內，以每包五千元之價格，販賣化學合成麻醉藥品安非他命與
    乙○○，前後二次。又於八十五年一月一日在止址，以一千五百元之價格出售海
    洛因０．一公克與乙○○。因認被告亦涉有麻醉藥品管理條例第第十三條之一第
    二項第一款及肅清煙毒條例第五條第一項之罪嫌。
二、本件公訴人認被告丙○○涉有右揭犯罪，係以被告於警訊中之自白，及證人乙○
    ○於警訊時之供證，及扣案之含有海洛因殘渣之袋子一只、菸頭一支、菸草一包
    、吸食燈管一支、安非他命一包（淨重０．一八公克，包裝重０．二五公克）、
    吸食器一個等物在卷為其主要論據。訊據被告堅詞否認有何販賣第一級毒品海洛
    因及第二級毒品安非他命之犯行，辯稱：沒有販賣海洛因及安非他命予乙○○，
    是伊與乙○○二人一起出錢合買安非他命，買了二次，在八十四年四月份等語。
三、按犯罪事實，應依證據認定之，無證據不得推定其犯罪事實，又不能證明被告無
    罪者，應諭知無罪之判決，刑事訴訟法第一百五十四條、第三百零一條第一項分
    別定有明文。且認定不利於被告之事實，須依積極證據，苟積極證據不足為不利
    於被告事實之認定時，即應為有利被告之認定，更不必有何有利之證據，最高法
    院三十年上字第八一六號著有判例，又所謂「積極證據足以為不利被告事實之認
    定」，依據同院七十六年臺上字第四九八六號判例意旨，係指據為訴訟上證明之
    全盤證據資料，在客觀上以達於通常一般之人均不致於有所懷疑，而得確信被告
    確曾犯罪之程度，若未達到此一程度，而有合理懷疑之存在時，即無從為被告有
    罪之認定。
四、經查：證人乙○○於警訊時供證：「（你吸食安非他命及注射海洛因向何人購買
    ？）向丙○○購買，我向丙○○購買安非他命二次，海洛因一次」、「我於八十
    四年四月購買一小包安非他命重約一公克價五千元，第二次八十四年五月份購買
    安非他命一公克價五千元，及八十五年一月一日買０．一公克，價一千五百元」
    云云，於偵查中改稱：「（你有向丙○○買安？）沒有」、「（安非他命向何人
    買的？）綽號阿萬買的」、「我沒有向丙○○買安非他命」等語，於審理時供稱
    ：「是在八十四年八月份是與丙○○合夥買的，我是向阿旺買的，丙○○是向阿
    聰（音譯）買的，我們是分別買的」（詳本院八十五年九月十八日訊問筆錄）、
    「沒有向丙○○買安非他命及海洛因」（詳本院八十七年十月十四日訊問筆錄）
    、「丙○○沒有在八十四年四月連續在八德市○○街賣安（非他命）給我」（詳
    本院八十八年三月三十一日訊問筆錄）、「丙○○沒有賣安給我」、「（為何警
    訊承認有向丙○○買安？）這是警察自己寫的筆錄」（詳本院八十八年十一月二
    十四日訊問筆錄）、「沒有向丙○○買過安非他命」、「確實沒有向丙○○買過
    安非他命」（詳本院八十九年六月十四日訊問筆錄）、「（丙○○是否販賣安非
    他命及海洛因供你吸食？）確實沒有販賣給我」（詳本院九十年三月七日訊問筆
    錄）等語，雖證人乙○○於審理時曾一度供稱安非他命是丙○○賣給我的云云（
    詳本院八十九年一月二十八日審判筆錄），惟經本院提示八十九年一月二十八日
    審判筆錄證人乙○○：「沒有說是向丙○○買的」（詳本院八十九年六月十四日
    訊問筆錄）、「確實沒有這樣講，可能是記錄錯誤」（詳本院九十年三月七日訊
    問筆錄）等語，並均筆錄在卷，至此證人乙○○於警訊、偵查及本院審判中就被
    告有販賣海洛因及安非他命供其施用之供述，既生兩歧，則其所為不利於被告之
    陳述，即有瑕疵。又查扣案之被告丙○○所有之含有海洛因殘渣之袋子一只、菸
    頭一支、菸草一包、吸食燈管一支、安非他命一包（淨重０．一八公克，包裝重
    ０．二五公克）等物，核安非他命之數量不多，依社會一般通念，尚未達於必定
    用以販賣營利之鉅量，被告辯稱扣案物係供自己施用及施用之工具，不無可能，
    容有可信，此外亦未查獲屬於被告所有之販賣毒品之工具（諸如電子秤、夾鍊袋
    、瓢、帳冊等物）。從而公訴人用以補強被告於警訊中自白之證人乙○○於警
    訊中之供述及為警查獲前述被告所有之扣案物等，均不能產生證明及補強被告自
    白之作用。況被告於偵查及本院審理期間，均否認警訊筆錄內容之真實性，而製
    作被告警訊筆錄之台北縣警察局土城分局亦未予以錄音，則本件既無警訊錄音帶
    ，本院已無從以核對勘驗警訊錄音帶方法，以明瞭警訊中記載被告自承犯罪及證
    人乙○○所為不利被告之陳述是否與被告自白相符，準此被告於警訊中是否曾為
    自承犯罪之陳述，即屬可疑。綜上各情，公訴人資認被告涉有右揭犯行之各項證
    據，尚不能達到證明被告確有所指販賣毒品犯行之程度，此外又查無其他積極之
    證據，足認被告確有公訴人所指之犯行，揆諸前揭判決，既無積極證據足以證明
    被告犯罪，自屬不能證明被告犯罪，依法此部應諭知被告無罪之判決。
肆、按法院認為應科拘役、罰金或應諭知免刑或無罪之案件，被告經合法傳喚無正當
    理由不到庭者，得不待其陳述逕行判決，第三百零二條至第三百零四條之判決，
    得不經言詞辯論為之，刑事訴訟法第三百零六條、第三百零七條分別定有明文。
    是被告丙○○經合法傳喚，無正當理由不到庭，有卷附之本院送達證書乙紙可按
    ，本院認係應科免刑、無罪及免訴之案件，已如前述，故不待被告到庭陳述及不
    經言詞辯論逕行判決，附此敘明。
據上論斷，應依刑事訴訟法第二百九十九條第一項、但書、第三百零一條第一項、第
三百零二條第一款、第三百零六條、第三百零七條，毒品危害防制條例第十條第一項
、第十八條第一項前段、第二十三條第一項、第三十五條第三款，刑法第十一條前段
、第二條第一項前段、第三十九條，判決如主文。
本案經檢察官李叔芬到庭執行職務。
中      華      民      國      九十      年      八      月    十五    日
                                  臺灣桃園地方法院刑事第三庭
                                      法  官  林惠霞
右正本證明與原本無異
如不服本判決書應於送達後十日內向本院提出上訴狀
                                      書記官  陳婉婷
中      華      民      國      九十      年      八      月    廿三    日


司法院資訊處製作；財團法人民間司法改革基金會備份。
